【裁判字號】    89,上訴,91
【裁判日期】    890229
【裁判案由】    誣告
【裁判全文】
臺灣高等法院刑事判決                              八十九年度上訴字第九一號
    上  訴  人  臺灣桃園地方法院檢察署檢察官
    被      告  甲○○
右上訴人因被告誣告案件，不服臺灣桃園地方法院八十八年度訴字第二四七號，中華
民國八十八年十一月三日第一審判決（起訴案號：臺灣桃園地方法院檢察署八十八年
度偵字第九七四號）提起上訴，本院判決如左：
    主  文
上訴駁回。
        理  由
一、公訴意旨略以：被告甲○○於民國八十七年十二月十九日凌晨零時三十分許，在
    桃園縣平鎮市○○路「雅哥生鮮超市」，因持有安非他命吸食器，為警帶回桃園
    縣警察局中壢分局刑事組偵訊時，明知其並未向乙○○購買毒品安非他命，竟意
    圖使乙○○受刑事追訴處罰，向警員謊稱其曾於八十七年十一月間，以撥打乙○
    ○所有之0000000000號呼叫器聯絡交易地點之方式，連續多次以二千
    元至三千元不等之價格，向乙○○購買安非他命等不實之內容，誣告乙○○涉有
    販賣毒品安非他命之犯行，嗣於同年月十九日下午四時許，經警移送台灣桃園地
    方法院檢察署檢察官偵訊時，復以上開內容，向該署檢察官不實指證乙○○涉有
    販賣毒品之犯行。後甲○○經該署檢察官於十二月二十八日提訊時，始供出上情
    ，因認被告甲○○涉有刑法第一百六十九條第一項之誣告罪嫌云云。
二、按誣告罪之成立以意圖他人受刑事處分或懲戒處分，而為虛偽之告訴告發報告者
    為要件，以告訴人所訴被訴人之事實必須完全出於虛構，若有出於誤會或懷疑有
    此事實而為申告，以致不能證明其所訴之事實為真實，在積極方面尚無證據證明
    其確係故意虛構者，仍不得指為虛偽，即難科以誣告罪責（最高法院四十年台上
    字第八八號、四十三年台上字第二五一號、四十四年台上字第八九二號、四十六
    年台上字第九二七號判例參照）。又被告之自白，不得作為有罪判決之唯一證據
    ，仍應調查其他必要之證據，以查其是否與事實相符，刑事訴訟法第一百五十六
    條第二項定有明文。本件公訴人指訴被告犯罪，無非以被告於偵訊中之自白為其
    唯一之論據。訊之被告則其堅決否認有何誣告犯行，辯稱：伊係因與證人乙○○
    同時被拘禁於地檢署法警室時，證人乙○○告知因其正在緩刑中，如有犯罪，恐
    會撤銷假釋，為幫證人乙○○脫罪，才翻異前詞等語。經查，（一）、本件臺灣
    桃園地方法院檢察署檢察官前於八十七年十二月三十一日以八十七年度偵字第一
    八九一五號就證人乙○○違反毒品危害防制條例案件為不起訴處分，理由係以原
    警局移送意旨認證人乙○○非法販賣毒品海洛因予被告甲○○，涉有違反毒品危
    害防制條例之罪嫌，係以被告甲○○於警訊及該署初訊時固指陳向證人乙○○購
    買毒品，惟於該署再次提訊時，則改稱並未向證人乙○○購買毒品，先前之指證
    係因與證人乙○○有過節，為報復故為不實之證言云云。所述與證人乙○○辯稱
    並未犯賣毒品等情相符，因認證人乙○○販賣毒品之犯行尚屬不能證明，被告甲
    ○○涉有刑法上之誣告罪嫌。有該不起訴處分書在卷可稽。然查證人乙○○為刑
    事訴訟之偵查對象時，所供是否可信，本有待斟酌，而其是否涉有販賣安非他命
    之罪嫌，應為公訴人所應調查及追訴，何以刑事訴訟偵查之被告否認犯罪，證人
    之證詞前後不一致，被告之犯罪不能證明時，即可推定該被告必屬清白而為人所
    構陷，證人觸犯誣告罪責之結論，其有違事理甚明。（二）、又證人乙○○確實
    於八十七年十二月十九日被解送至台灣桃園地方法院地檢署時，與被告甲○○曾
    同時被拘禁於地檢署之法警室中，此有原審八十八年十月二十日之審判筆錄在卷
    為憑。又證人乙○○於八十七年五月十六日確實因違反麻醉藥品管理條例案件，
    因假釋而交付保護管束。嗣該假釋於八十七年九月二十八日經撤銷，證人乙○○
    於八十八年一月二十二日經通緝到案後，始開始執行殘刑等情，有證人乙○○之
    被告全國前案紀錄表及台灣桃園地方法院地檢署八十八年執緝字第一００號執行
    卷宗在卷為證，則證人乙○○有無因案假釋交付保護管束，此為證人乙○○本人
    方屬知悉，若非證人乙○○告知被告甲○○，被告甲○○如何得知此事？又證人
    乙○○係經通緝到案執行殘刑，故於八十七年十二月間並未得知假釋被撤銷，進
    而要被告甲○○為其掩飾罪行，非無可能。且被告確實於八十七年十二月十九日
    與證人乙○○碰面後，始一改之前之供詞，此與被告甲○○之上述辯詞相符，所
    辯尚非不能採信。（三）、且被告甲○○於偵查中供稱其係以00000000
    00號之呼叫器與證人乙○○聯絡（八十七年度偵字第一八九一五號偵查卷第三
    十、三十一頁筆錄），此亦為證人乙○○所不否認，則被告甲○○所述事實，尚
    不得謂為完全出於虛構。（四）、綜上所述，公訴人僅以被告甲○○於偵查中翻
    異前詞之供述，即認被告設詞誣告，顯有未洽。此外，又查無其他積極確切之證
    據足資證明被告確涉有公訴人所指之誣告罪嫌，自應為其無罪之判決。
三、原審因而為被告無罪之諭知，洵無不當，公訴人上訴意旨指摘原判決不當，非有
    理由，其上訴應予駁回。
據上論斷，應依刑事訴訟法第三百六十八條，判決如主文。
本案經檢察官郭啟東到庭執行職務。
中    華    民    國    八十九    年      二        月    二十九        日
                        臺灣高等法院刑事第二十一庭
                            審判長法  官  葉  騰  瑞
                                  法  官  黃  本  仁
                                  法  官  江  國  華
右正本證明與原本無異。
如不服本判決應於收受送達後十日內向本院提出上訴書狀，其未敘述上訴之理由者並
得於提起上訴後十日內向本院補提理由書（均須按他造當事人之人數附繕本）。
                                  書記官  吳  碧  玲
中    華    民    國    八十九    年      三        月      三          日


司法院資訊處製作；財團法人民間司法改革基金會備份。
